【裁判字號】    95,訴,1906
【裁判日期】    950728
【裁判案由】    毒品危害防制條例
【裁判全文】
臺灣高雄地方法院刑事判決              95年度訴字第1906號
公  訴  人  臺灣高雄地方法院檢察署檢察官
被      告  甲○○
            （原名柯偉智）
上列被告因違反毒品危害防制條例案件，經檢察官提起公訴（95
年度毒偵字第2988號），嗣因被告就被訴事實為有罪之陳述，經
本院合議庭裁定由受命法官獨任適用簡式審判程序審理，本院判
決如下：
    主  文
甲○○施用第一級毒品，處有期徒刑陸月，如易科罰金，以佰
元折算壹日；又連續施用第二級毒品，處有期徒刑肆月，如易科
罰金，以佰元折算壹日，扣案之第二級毒品甲基安非他命壹包
（含包裝袋，驗前淨重零點壹陸公克，驗後淨重零點壹肆公克）
沒收銷燬之。應執行有期徒刑捌月，如易科罰金，以佰元折算
壹日，扣案之第二級毒品甲基安非他命壹包（含包裝袋，驗前淨
重零點壹陸公克，驗後淨重零點壹肆公克）沒收銷燬之。
    事  實
一、甲○○前於民國93年間，因違反毒品危害防制條例案件，經
    裁定送觀察勒戒後，認無繼續施用毒品之傾向，嗣於93年1
    月14日釋放出所。詎其於前開觀察勒戒執行完畢釋放後5 年
    內，仍不知悔悟，復基於施用第一級毒品海洛因之犯意，於
    95 年3月17日某時，在高雄市○鎮區○○路享溫馨KTV ，以
    將第一級毒品海洛因摻雜在香煙內點燃後吸食其煙霧之方式
    ，施用第一級毒品海洛因1 次；另基於施用第二級毒品甲基
    安非他命之概括犯意，自95年3 月初起至95年3 月17日晚間
    11時30分許（檢察官誤載為23時許），以每週2 、3 次之頻
    率，在高雄市前鎮區○○○路640 號之3 五樓住處內，以將
    第二級毒品甲基安非他命置放在玻璃球內燒烤後吸食其煙霧
    之方式，施用第二級毒品甲基安非他命多次。嗣於95年3 月
    18 日 晚間11時30分許，在高雄市○鎮區○○路與民權路口
    ，為警查獲，並扣得第二級毒品甲基安非他命1 包（驗前淨
    重0.16公克，驗後淨重0.14公克），經警採集其尿液檢驗結
    果，呈嗎啡及甲基安非他命陽性反應，始悉上情。
二、案經高雄市政府警察局移請臺灣高雄地方法院檢察署檢察官
    偵查起訴。
    理  由
一、本案被告甲○○所犯係死刑、無期徒刑、最輕本刑為3 年以
    上有期徒刑以外之罪，其於準備程序就前揭被訴事實為有罪
    之陳述，經受命法官告知簡式審判程序之旨，並聽取其與公
    訴人之意見後，本院認無不得或不宜改依簡式審判程序進行
    之情事，依刑事訴訟法第273 條之1 第項、第284 條之1 規
    定，裁定本案由受命法官獨任進行簡式審判程序，合先敘明
    。
二、上開犯罪事實，業據被告於本院審理時供承不諱，且其經警
    採尿送驗結果，呈嗎啡及甲基安非他命陽性反應等情，亦有
    高雄市立凱旋醫院95年3 月27日檢體編號L 專-95174濫用藥
    物尿液檢驗報告1 紙在卷足憑，又查扣之晶體1 包，經送請
    高雄醫學大學附設中和紀念醫院檢驗結果，亦呈甲基安非他
    命陽性反應，此亦有該院95年6 月20日報告編號0000-000檢
    驗報告1 紙附卷足稽，足徵被告任意性之自白與事實相符，
    本案事證已臻明確，被告犯行堪以認定。
三、查被告前於93年間，因違反毒品危害防制條例案件，經裁定
    送觀察勒戒後，認無繼續施用毒品之傾向，嗣於93年1 月14
    日釋放出所等情，此有國防部南部地方軍事法院檢察署開釋
    通報、93年平處（三）字第022 號不起訴處分書各1 份在卷
    可查，其於前案觀察勒戒執行完畢釋放後5 年內，再犯本案
    毒品危害防制條例第10條第1 項、第2 項之罪，犯罪事證明
    確，其所為顯與該條例第23條第2 項之規定相符，應予依法
    論科。
四、查被告行為後，刑法業於94年2 月2 日經總統以華總一義字
    第09400014901 號令修正公布，並於95年7 月1 日施行，刑
    法施行法第1 條之1 亦於95年6 月14日經總統以華總一義字
    第09500085181 號令公布施行，參酌最高法院95年5 月23日
    刑事庭第8 次會議決議，修正後刑法第2 條第1 項之規定，
    係規範行為後法律變更所生新舊法律比較適用之準據法，於
    修正後刑法施行後，應適用修正後刑法第2 條第1 項之規定
    ，為「從舊從輕」之比較。另於比較時應就罪刑有關之共犯
    、未遂犯、想像競合犯、牽連犯、連續犯、結合犯，以及累
    犯加重、自首減輕暨其他法定加減原因（如身分加減）與加
    減比例等一切情形，本於統一性及整體性原則，綜其全部罪
    刑之結果而為比較。查被告行為後，刑法第56條連續犯之規
    定，業於94年1 月7 日修正刪除，同年2 月2 日經總統公布
    ，並於95年7 月1 日施行，則被告之犯行，因行為後新法業
    已刪除連續犯之規定，此刪除雖非犯罪構成要件之變更，但
    顯已影響行為人刑罰之法律效果，自屬法律有變更，而本案
    被告於舊法時期所犯之數次施用第二級毒品罪（自95年3 月
    初起至同年月17日晚間11時30分許，每週2 、3 次），依新
    法應各別多次論斷之結果（即數罪併罰），其刑度顯較修正
    前應依刑法第56條之規定一連續施用毒品罪為重，依新法第
    2 條第1 項規定，比較新、舊法結果，應適用較有利於被告
    之行為時法律即修正前刑法第56條規定，論以連續施用第一
    級毒品罪（最高法院95年第8 次刑事庭會議決議參照），並
    加重其刑。又被告於犯罪時之刑法第41條第1 項前段規定：
    「犯最重本刑為5 年以下有期徒刑以下之刑之罪，而受6 個
    月以下有期徒刑或拘役之宣告，因身體、教育、職業、家庭
    之關係或其他正當事由，執行顯有困難者，得以1 元以上3
    元以下折算1 日，易科罰金。」又其行為時之易科罰金折算
    標準，修正前罰金罰鍰提高標準條例第2 條前段（現已刪除
    ）規定，就其原定數額提高為100 倍折算1 日，則本件被告
    行為時之易科罰金折算標準，應以銀元100 元、200 元、30
    0 元折算1 日，經折算為新臺幣後，應以新臺幣300 元、60
    0 元、900 元折算為1 日。惟95年7 月1 日修正公布施行之
    刑法第41條第1 項前段則規定：「犯最重本刑為5 年以下有
    期徒刑以下之刑之罪，而受6 個月以下有期徒刑或拘役之宣
    告者，得以新臺幣1,000 元、2,000 元或3,000 元折算1日
    ，易科罰金。」，比較修正前後之易科罰金折算標準，以95
    年7 月1 日修正公布施行前之規定，較有利於受刑人，則應
    依刑法第2 條第1 項前段，適用修正前刑法第41條第1 項前
    段規定，定其折算標準。又被告行為時之刑法第41條第2 項
    規定：「併合處罰之數罪，均有前項情形，其應執行之刑逾
    六月者，亦同。」惟修正後之該條項則規定：「前項規定於
    數罪併罰，其應執行之刑未逾六月者，亦適用之。」易言之
    ，依修正前之第41條第2項規定，就併合處罰之數罪所定應
    執行刑縱使逾6月，倘均符合得易科罰金之規定，仍可易科
    罰金以代刑之執行，而依修正後之第41條第2項則不得易科
    罰金。惟94年2 月2 日修正之刑法施行法第3 條之1 第3 項
    規定：「於九十四年一月七日刑法修正施行前犯併合處罰數
    罪中之一罪，且該數罪均符合第四十一條第一項得易科罰金
    之規定者，適用九十年一月四日修正之刑法第四十一條第二
    項規定。」被告於94年1 月7 日刑法修正施行前犯併合處罰
    之數罪，且該數罪均符合第41條第1 項得易科罰金之規定者
    ，參照前述刑法施行法第3 條之1 第3 項規定，應適用修正
    前刑法第41條第2 項規定，而得易科罰金。再被告行為後，
    刑法第51條亦於上開時間修正施行，修正前刑法第51條規定
    ：「數罪併罰，分別宣告其罪之刑，依左列各款定其應執行
    者：」，其中第5 款規定：「宣告多數有期徒刑者，於各刑
    中之最長期以上，各刑合併之刑期以下，定其刑期。但不得
    逾二十年」，修正後刑法第51條第5 款規定：「宣告多數有
    期徒刑者，於各刑中之最長期以上，各刑合併之刑期以下，
    定其刑期。但不得逾三十年」。比較結果，修正後刑法並非
    較有利於行為人，依刑法第2 條第1 項前段之規定，仍應依
    修正前刑法，定其應執行之刑。經綜其全部罪刑之結果而為
    比較，以修正前刑法有利於被告，應一體適用修正前刑法之
    規定。次按海洛因、甲基安非他命分屬毒品危害防制條例第
    2 條第2 項第1 、2 款所定之第一、二級毒品，均不得非法
    持有、施用，是核被告所為，係犯毒品危害防制條例第10條
    第1 項之施用第一級毒品罪及同條第2 項之施用第二級毒品
    罪。被告持有第一級毒品海洛因、第二級毒品甲基安非他命
    進而施用，其持有海洛因、甲基安非他命之低度行為，應為
    施用之高度行為所吸收，均不另論罪。又被告先後多次施用
    第二級毒品甲基安非他命之行為，時間緊接，所犯係構成要
    件相同之罪，顯係基於概括犯意反覆為之，為連續犯，應依
    修正前刑法第56條規定論以一罪，並加重其刑。再被告所犯
    上開2 罪，犯意各別，罪名有異，應予分論併罰。爰審酌被
    告施用毒品足以戕害身心健康，滋生其他犯罪，惡化社會治
    安，其經觀察、勒戒後，仍再度多次施用毒品，顯見其戒毒
    之意志不堅，自制力不佳，應有入監矯治之必要，惟念及被
    告施用毒品，戕害己身，本質上屬於病患性行為，且其犯後
    均已坦承犯行等一切情狀，分別量處如主文所示之刑，並均
    依修正前刑法第41條第1 項前段之規定諭知易科罰金之折算
    標準，暨定應執行刑及依修正前刑法第41條第1 項前段之規
    定諭知易科罰金之折算標準，以資懲儆。又扣案之第二級毒
    品甲基安非他命1 包（驗前淨重0.16公克，驗後淨重0.14
    公克），為查獲之第二級毒品，已如前述，又上開包裝袋因
    包覆甲基安非他命，衡情顯難與毒品完全析離，應依毒品危
    害防制條例第18條第1 項前段規定，併予宣告沒收銷燬之；
    至因鑑驗耗盡之甲基安非他命既已滅失，自無庸再為沒收銷
    燬之諭知。
據上論斷，應依刑事訴訟法第273 條之1 第1 項、第284 條之1
、第299 條第1 項前段，毒品危害防制條例第10條第1 項、第2
項、第18條第1 項前段，刑法第2 條第1 項前段、第11條、修正
前第56條、第41條第1 項前段、第2 項、第51條第5 款，修正前
罰金罰鍰提高標準條例第2 條，判決如主文。
本案經檢察官乙○○到庭執行職務。
中    華    民    國    95    年    7     月    28    日
                  刑事第九庭    法  官  謝梨敏
以上正本證明與原本無異。
如不服本判決，應於判決送達後10日內，向本院提出上訴狀。
                                書記官  林志衡
中    華    民    國    95    年    7     月    28     日
附錄本判決論罪之法條：
毒品危害防制條例第10條
施用第1級毒品者，處6月以上5年以下有期徒刑。
施用第2級毒品者，處3年以下有期徒刑。


司法院資訊處製作；財團法人民間司法改革基金會備份。
